最高法院刑事判決　　　　　　一○○年度台上字第二二○九號
上　訴　人　黃敏誌
上列上訴人因偽造有價證券等罪案件，不服台灣高等法院高雄分
院中華民國一○○年三月二日第二審判決（九十九年度上訴字第
一六二七號，起訴案號：台灣高雄地方法院檢察署九十八年度偵
字第三一三九一號），提起上訴，本院判決如下：
    主  文
上訴駁回。
    理  由
壹、偽造有價證券部分：
按刑事訴訟法第三百七十七條規定：上訴於第三審法院，非以判
決違背法令為理由，不得為之。是提起第三審上訴，應以原判決
違背法令為理由，係屬法定要件。如果上訴理由書狀並非依據卷
內訴訟資料具體指摘原判決不適用何種法則或如何適用不當，或
所指摘原判決違法情事顯與法律規定得為第三審上訴理由之違法
情形不相適合時，均應認其上訴為違背法律上之程式，予以駁回
。本件原判決綜合全案證據資料，本於事實審之推理作用，認定
上訴人黃敏誌有其事實欄一之(二)所載偽造黃清華名義本票犯行，
因而維持第一審論上訴人以犯偽造有價證券罪，處有期徒刑四年
，並諭知相關從刑之判決，而駁回上訴人在第二審對於此部分之
上訴，已詳敘其所憑證據及認定之理由，對於上訴人所辯何以均
不足採信，亦在理由內詳加指駁及說明，俱有卷存證據資料可資
覆按。上訴人上訴意旨略以：伊於民國九十八年七月二十二日向
翟文棋借款所交付黃清華名義之新台幣（下同）五十萬元本票一
張（下稱系爭本票），係黃清華於同年三月間向伊借款時，授權
伊簽發作為對外借款週轉使用，並非伊冒用黃清華名義所偽造。
原審未予詳查，遽認係伊冒用黃清華名義所偽造，顯屬不當。又
證人黃清華於原審證稱：翟文棋並未持系爭本票向其追索等語。
原判決卻認定伊向翟文棋借款後，因未依約付利息且避不見面，
翟文棋乃持系爭本票向黃清華追索等情，殊有違誤。再系爭本票
之空白本票簿係在高雄市○○路與二聖路口愛群國民小學對面的
「小北百貨」（即寶翰生活館有限公司）購買的，業據原審調查
無訛，有寶翰生活館有限公司傳真之客戶交易明細表一份附卷可
稽。惟翟文棋於原審卻證稱：上述空白本票簿係其與上訴人在同
市○○○路附近的一家「小北百貨」購買的，可見其指證不實，
則其指證伊於九十八年七月二十二日購得系爭本票後當場加以偽
造一節是否可信，即有可疑。原審未詳加審究，遽採信其指證，
自嫌未洽。此外，伊自始迄終僅曾以黃清華名義簽發系爭本票一
張，並未簽發其他本票。原判決未憑證據，遽認伊先後於九十八
年三月間及同年七月二十二日，分別以黃清華名義各簽發本票一
張，而為不利予伊之認定，亦有未合云云。惟證據之取捨及事實
之認定，均為事實審法院之職權，倘其採證認事並未違背證據法
則，自不得任意指為違法而執為適法之第三審上訴理由。原判決
依憑上訴人於偵查中之自白，以及證人黃清華、翟文棋之指證，
暨系爭本票影本一張等證據資料，認定上訴人有偽造系爭本票之
犯行，已詳述其憑據。對於上訴人所辯系爭本票係黃清華於九十
八年三月間借款時授權伊簽發等語，何以不足憑採，亦加以論敘
說明綦詳。至翟文棋收受系爭本票後曾否持該本票向黃清華追索
，此與上訴人有無偽造系爭本票之事實並無重要關聯。縱原判決
對此部分之認定，與黃清華陳述之情節未盡一致，亦不影響於本
件判決之結果。上訴意旨執此無關判決結果之問題指摘原判決不
當，自非適法之第三審上訴理由。又翟文棋於原審證稱：系爭空
白本票簿係其與上訴人在高雄市○○○路附近的一家「小北百貨
」購買的一節，經原審調查結果雖與實際地址（即高雄市○○路
與二聖路口附近之「小北百貨」）不符。然此非無可能係因翟文
棋記憶模糊而誤述所致，尚難遽認其係故意證述不實。且系爭空
白本票簿究係上訴人在何處所購得，與本件犯罪事實之認定暨判
決結果無涉。上訴意旨執此無關宏旨之細節指摘原判決違誤，亦
非合法之第三審上訴理由。此外，上訴人於偵查中已自白冒用黃
清華名義向翟文棋借款，且事先未獲得黃清華同意，即冒用黃清
華名義簽發系爭本票等情不諱（見偵查卷第四十一頁），核與黃
清華、翟文棋證述情節相符，原判決因認其自白與事實相符，而
採為其犯罪之證據，核與證據法則無違。本件上訴意旨所云，無
非就原審採證認事職權之適法行使，暨原判決已明確論斷說明之
事項再為爭執，並仍就其有無偽造系爭本票之單純事實，漫事爭
辯，均非依據卷內資料具體指摘原判決有何違背法令之情形，顯
與法律規定得為第三審上訴理由之違法情形不相適合。揆之首揭
說明，其此部分上訴為違背法律上之程式，應予駁回。
貳、詐欺取財部分：
按刑事訴訟法第三百七十六條所列各罪之案件，經第二審判決者
，不得上訴於第三審法院，法有明文。本件上訴人被訴詐欺取財
案件（即原判決事實一之(一)所載部分），原判決係維持第一審依
刑法第三百三十九條第一項論處詐欺取財罪刑，核屬刑事訴訟法
第三百七十六條第四款之案件，依首開說明，既經第二審判決，
自不得上訴於第三審法院，上訴人卻對此部分一併提起上訴，顯
為法所不許。其此部分上訴為不合法，亦應併予駁回。
據上論結，應依刑事訴訟法第三百九十五條前段，判決如主文。
中    華    民    國  一○○  年    五    月    四    日
                      最高法院刑事第六庭
                          審判長法官  王  居  財  
                                法官  郭  毓  洲  
                                法官  沈  揚  仁  
                                法官  蘇  振  堂  
                                法官  謝  靜  恒  
本件正本證明與原本無異
                                      書  記  官  
中    華    民    國  一○○  年    五    月    五    日
                                                      K